臺灣新竹地方法院民事裁定　　　　　　100年度監宣字第122號
聲　請　人　彭金妹
相　對　人　彭劉月妹
關　係　人　周寶玉
上列聲請人聲請監護宣告事件，本院裁定如下：
    主      文
宣告彭劉月妹（民國○○年○月○日生，身分證統一編號：Ｚ000
000000號）為受監護宣告之人。
選定彭金妹（民國○○○年○月○日生，身分證統一編號：Ｚ000
000000號）為受監護宣告之人之監護人。
指定周寶玉（民國○○○年○月○○○日生，身分證統一編號：
Ｚ000000000號）為會同開具財產清冊之人。
聲請費用新臺幣壹仟元由受監護宣告之人負擔。
    理    由
一、聲請意旨略以：聲請人彭金妹為相對人彭劉月妹之長女，相
    對人因罹患失智、癲癇，雖經屢為延醫診治均不見起色，致
    精神障礙（或其他心智缺陷），不能為意思表示、受意思表
    示或辨識其意思表示之效果，爰依法聲請宣告相對人為受監
    護宣告之人，並提出東元綜合醫院診斷證明書1 份及戶籍謄
    本2 份為證。
二、按對於因精神障礙或其他心智缺陷，致不能為意思表示或受
    意思表示，或不能辨識其意思表示之效果者，法院得因本人
    、配偶、四親等內之親屬、最近一年有同居事實之其他親屬
    、檢察官、主管機關或社會福利機構之聲請，為監護之宣告
    ，民法第14條第1 項定有明文。
三、經查，聲請人為相對人之長女，有聲請人提出之戶籍謄本附
    卷可憑，堪認聲請人為相對人之四親等內之親屬，其自有權
    提出本件聲請。又經本院於民國100 年7 月28日會同鑑定人
    即東元綜合醫院林正修醫師就相對人之現況為鑑定時，相對
    人對於本院之訊問回答如下：「（點呼相對人）我是彭劉月
    妹；（知道今日來作何事？）不知道；（今天日期為何？星
    期幾？）沒看月曆不知道；（總統是誰？）不知道；（先生
    何在？）在南非；（家裡有誰？）我跟我先生二人住；（【
    指聲請人及彭文明】他是誰？）我女兒及彭文明；（學歷、
    工作？）沒有唸書，在家洗衣煮飯；（有無銀行戶頭？）沒
    有錢，賺有錢會去存；（如何存錢？）我會去問怎麼存；（
    會領錢？）會問護士要領多少；（【新臺幣〈下同〉】100
    元買50元，找多少？）50元；（拿200 元買50元，找多少？
    ）150 元；（拿1000元買150 元，找多少？）190 元；（知
    道土地有在打官司？）不知道；（知道有房地等財產？）不
    知道，有土地及錢；（把你的土地轉移給我好嗎？）我沒有
    權利，要先生等人同意；（身上有無錢？）沒有；（可否借
    錢來借我？）我不敢；（把你的印鑑章拿給我去借錢？）不
    行，我沒錢可以借，跟人借要我還；（【提示1000元、500
    元、100 元】這是什麼？）1000元、500 元、100 元；（【
    提示郵局提款卡、金融卡】這是什麼？）領錢的東西，但【
    兆豐金融卡】這個東西我不知道；（可否把身分證借給我使
    用？）不可以，不可以隨便借人，有存摺存款會被人領走；
    （以後有事情，由別人幫你處理？）不行，別人作事不小心
    ，打官司的事可由聲請人處理。」等情，有同日鑑定筆錄1
    份在卷可佐，足見相對人於本院訊問時意識清醒，其對於家
    庭、生活狀況等問題雖能適切回答，惟對於財務處理則有混
    淆不清之情。另參酌鑑定人就相對人之鑑定結果認：相對人
    為老年失智症合併精神症及癲癇。相對人於鑑定中，對於鑑
    定人員的問題，有部分語言反應，但有時呈現虛談情形；相
    對人受到失智症影響，造成認知功能部分退化。綜合相對人
    之精神狀態、日常生活功能、家庭事務及財務處理能力，研
    判目前相對人因精神障礙（失智症），致不能辨識其意思表
    示之效果，建議為監護之宣告等情，有東元綜合醫院100 年
    8 月8 日東秘總字第1000001393號函暨所附精神鑑定報告1
    份在卷可佐，堪認相對人確因精神障礙，致不能為意思表示
    、受意思表示或辨識其意思表示之效果至明。從而，聲請人
    聲請宣告相對人為受監護宣告之人，核無不合，應予准許。
四、次按受監護宣告之人應置監護人；法院為監護之宣告時，應
    依職權就配偶、四親等內之親屬、最近一年有同居事實之其
    他親屬、主管機關、社會福利機構或其他適當之人選定一人
    或數人為監護人，並同時指定會同開具財產清冊之人，民法
    第1110條、第1111條第1 項分別定有明文。又監護宣告之裁
    定，應同時選定監護人及指定會同開具財產清冊之人，並附
    理由，民事訴訟法第604 條第1 項亦有規定。查聲請人為相
    對人之長女，聲請人表達擔任監護人之意願，並為相對人其
    餘子女彭文明、彭文振、彭郁婷、彭蘭英、彭美玲所同意，
    有本院100 年7 月28日鑑定筆錄、同意書、繼承系統表各1
    份及戶籍謄本6 份附卷可憑，本院參酌上情，認由聲請人任
    監護人，最能符合受監護宣告之人之最佳利益，爰選定聲請
    人為其監護人。又關係人周寶玉為相對人之子媳，其表明願
    擔任相對人之會同開具財產清冊之人，有同意書及上開鑑定
    筆錄各1 份在卷可佐，爰同時指定其為相對人之會同開具財
    產清冊之人，以維護相對人之利益。
五、依民事訴訟法第608條第1項裁定如主文。
中    華    民    國    100    年    8    月    19    日
                        家事法庭法  官  林昌義
以上正本證明與原本無異。
如不服本裁定關於選定監護人及指定會同開具財產清冊之人等部
分，應於送達後10日內向本院提出抗告狀，並繳納抗告費1,000
元；其餘關於宣告監護之部分，不得抗告。
中    華    民    國    100    年    8    月    19    日
                                書記官  張永榮